【裁判字號】    89,上易,2342
【裁判日期】    891122
【裁判案由】    賭博
【裁判全文】
臺灣高等法院臺中分院刑事判決                  八十九年度上易字第二三四二號
    上  訴  人
    即  被  告  庚○○
右上訴人因賭博案件，不服臺灣臺中地方法院八十九年度易字第一九八四號中華民國
八十九年九月八日第一審判決（起訴案號：臺灣臺中地方法院檢察署八十九年度偵字
第五八一六號），提起上訴，本院判決如左：
      主  文
原判決撤銷。
庚○○連續意圖營利，提供賭博場所，累犯，處有期徒刑陸月，如易科罰金，以參佰
元折算壹日。
扣案之賭具骰子伍拾貳顆、竹筒壹個、米蘿壹個及抽頭金新台幣捌拾元，均沒收。
      事  實
一、庚○○曾於民國（下同）八十八年間，因犯賭博罪，經台灣台中地方法院判處有
    期徒刑六月確定，甫於八十九年一月二十七日執行完畢，猶不知悔改，復基於意
    圖營利之概括犯意，自八十九年三月二十六日起，連續多次提供其在台中縣大雅
    鄉○○路○段五四○巷三六號之房屋作為賭博場所，並提供骰子、竹筒（公訴人
    誤為木筒）、米蘿等賭具，供人賭博，而以作莊者每贏一次即抽取二、三十元之
    方式抽頭牟利。參賭者係輪流擔任莊家，未擔任莊家之賭客則分別押注，莊家以
    三顆骰子放入竹筒中，搖滾後倒入米蘿裡，如骰子總和為八點或九點，係由莊家
    贏得賭金，如骰子總和為十一點或十二點，則由賭客贏得賭金，又如骰子擲出其
    餘點數，則無輸贏，而以上開方式（俗稱「豆九」之方式）賭博財物。嗣於八十
    九年四月一日下午五時三十分許，有丙○○、乙○○、甲○○、丑○、壬○○○
    、丁○○、子○○、己○○、癸○○、辛○○等人在上址以上開方式賭博財物時
    ，為警當場查獲，並扣得現場賭資六萬四千五百十元，及庚○○所有供犯罪所用
    之賭具骰子五十二顆、竹筒、米蘿各一個，以及庚○○因犯罪所得之抽頭金新台
    幣（下同）八十元。
二、案經台中縣警察局豐原分局報請台灣台中地方法院檢察署檢察官偵查起訴。
    理  由
一、訊據被告庚○○（以下簡稱為被告）對其前開犯罪事實，除否認有向擔任莊家之
    賭客收取前開頭錢牟利之外，對其餘之事實均坦承不諱。惟被告因為行動不便，
    無法謀生，故確有提供前開場所供給丙○○等人賭博，大家輪流擔任莊家，贏的
    人自行拿出二、三十元作為抽頭金，以做為被告之生活費用及茶水費，此情業據
    被告於警訊時供承明確，被告嗣於檢察官訊問及原審訊問時，亦坦承因其患有小
    兒麻痺，沒有工作，朋友到其家中睹博，如有贏錢，就拿二、三十元給伊吃紅無
    訛。依其供述，此二、三十元應屬提供場所供人賭博所抽取之頭錢無疑。上情復
    據參加賭博之丙○○、乙○○、甲○○、丑○、壬○○○、丁○○、子○○、己○○、癸○○、辛○○等人分別於警訊中，及於本院訊問時，均證述明確，復有
    扣案賭具骰子五十二顆、竹筒、米蘿各一個，現場賭資六萬四千五百十元，以及
    抽頭金八十元等物扣案足資佐證。是被告之犯罪事證已甚明確，被告之犯行堪以
    認定。
二、核被告所為，係犯刑法第二百六十八條前段之意圖營利供給賭博場所罪。被告先
    後多次前開犯行，其犯罪時間緊接，犯罪構成要件相同，顯係基於概括之犯意反
    覆為之，應依刑法連續犯之規定，論以一罪，並加重其刑。又被告曾因犯賭博罪
    ，經原審法院判處有期徒刑六月確定，於八十九年一月二十七日執行完畢，此有
    台灣高等法院檢察署刑案紀錄簡覆表及本院被告全國前案紀錄表各一份在卷可稽
    ，被告在受此有期徒刑之執行完畢之後，五年內再犯有期徒刑以上之本罪，為累
    犯，應依刑法第四十七條之規定，遞加重其刑。
三、公訴意旨雖指訴被告前開所為，另犯刑法第二百六十八條後段之意圖營利聚眾賭
    博罪。惟被告否認伊有聚眾賭博藉以牟利之犯行，辯稱：因其行動不便，無法聚
    眾前來賭博，參賭者均係親友，且係自行前來，非伊所招聚等情。按刑法所稱之
    聚眾，係指聚集不特定之多數人，且其人數可以隨時增加之情形而言。本案經警
    員到場取締之時，現場雖有丙○○等十一人，但被告始終辯稱丙○○等人係其朋
    友，則丙○○等人是否係被告招聚前來賭博之「不特定多數人」，已非無疑。且
    依參加賭博之丙○○、乙○○、甲○○、丑○、壬○○○、丁○○、子○○、己○○、癸○○、辛○○等人在警局之供述，均無人指證被告係上開賭場之主持人
    （公訴意旨亦認定係大家輪流作莊），亦無人指證其等係因被告之招聚而前往賭
    博。如依其等所述：「每人付二、三十元給屋主」等情，似亦僅供稱所付之二、
    三十元，係被告因提供賭博場所抽得之頭錢，而非聚眾賭博所抽得之頭錢。復經
    本院訊問，到場之乙○○、甲○○、丑○、壬○○○、子○○、癸○○、辛○○
    等人亦均指證其等係自行前往，並非被告招聚前往該處賭博。是本案尚無確切之
    證據足以證明被告確有聚眾賭博之行為，此即與刑法第二百六十八條後段之意圖
    營利聚眾賭博罪之構成要件不符。公訴人指訴被告另有意圖營利聚眾賭博之犯行
    ，此部分之犯罪尚屬不能證明。因公訴人認被告此部分所犯，與前開論罪科刑部
    分，有想像競合犯之關係，為裁判上一罪，爰不就此另為被告無罪之諭知。
四、原審判決就被告前開所犯，予以論罪科刑，固非無見，惟被告並無意圖營利聚眾
    賭博之犯行，原審判決認定被告有犯此罪，尚有未洽。是本案被告上訴否認犯罪
    雖無可採信，但原審判決既有上開可議之處，即屬無可維持，自應由本院將原審
    判決撤銷，並予以改判。爰審酌被告之品行、其犯罪對善良風俗所生之之危害、
    及被告其本身係重度肢障之殘障人士（見卷附之殘障手冊），因無法謀生而犯本
    罪等一切犯罪情狀，量處有期徒刑六月，並諭知有期徒刑易科罰金之折算標準。
    至於扣案之賭具骰子五十二顆、竹筒、米蘿各一個，係被告所有供犯罪用之物；
    抽頭款八十元係被告因犯罪所得之物，應分別依照刑法第三十八條第一項第二款
    、第三款之規定，併予宣告沒收。至於現場查獲屬於賭客所有之賭資六萬四千五
    百十元，既非被告犯罪所得，而上開賭客又非在公共場所或公眾得出入之場所賭
    博財物而犯刑法第二百六十六條第一項前段之賭博罪，則上開扣案之賭資尚無沒
    收之依據，不得宣告沒收，附此敘明。
五、據上論斷，應依刑事訴訟法第三百六十九條第一項前段、第三百六十四條、第二
    百九十九條第一項前段、刑法第五十六條、第二百六十八條前段第四十七條、
    第三十八條第一項第二款第三款，罰金罰鍰提高標準條例第一條前段、第二條
    ，判決如主文。
本案經檢察官戊○○到庭執行職務。
中      華      民      國    八十九     年     十一    月    二十二    日
                                  臺灣高等法院臺中分院刑事第三庭
                                        審判長法  官  方  艤  駐
                                              法  官  胡  忠  文
                                              法  官  廖  柏  基
右正本證明與原本無異。
不得上訴。
                                              書記官  柯  孟  伶
中      華      民      國    八十九     年     十一    月    二十三    日
附錄條文：
刑法第二百六十八條：意圖營利，供給賭博場所或聚眾賭博者，處三年以下有期徒刑
，得併科三千元以下罰金。
                                                                        Ｃ


司法院資訊處製作；財團法人民間司法改革基金會備份。
